【裁判字號】    95,交聲,36
【裁判日期】    950629
【裁判案由】    聲明異議
【裁判全文】
臺灣臺南地方法院交通事件裁定         95年度交聲字第36號
移送機關  交通部公路總局嘉義區監理所臺南監理站
受處分人
即異議人  甲○○
上列受處分人因違反道路交通管理處罰條例案件，對於交通部公
路總局嘉義區監理所臺南監理站於九十四年十二月二十七日所為
之裁決處分（原處分案號：嘉監南字第裁七四－Ｕ000000
00號），聲明異議，本院裁定如下：
    主  文
異議駁回。
    理  由
一、聲明異議意旨略以：受處分人即異議人甲○○（以下簡稱異
    議人）遭內政部警政署鐵路警察局第三警務段岡山派出所警
    員以異議人於民國九十年一月二十八日下午五時五十五分許
    ，駕駛車牌號碼ＴＰ－四一四六號自用小客車，行經高雄縣
    岡山鎮○○路○○道處時，有「警鈴已響，閃光號誌已顯示
    仍強行闖越平交道」之違規事實為由，開單舉發。然當時正
    值南北火車交會之道路交通尖峰期，員警對異議人開單舉發
    ，有違公平正義原則；且本件採證所使用之儀器是否有經檢
    驗單位核准之證書，亦未可知，若無，應依行政程序法第一
    百十一條第一項第六、七款之規定免除異議人之行政責任；
    另據中國時報九十三年十一月十七日之報導可知，總統陳水
    扁先生於八十六年十二月至八十七年十月期間，曾有約七次
    之交通違規案件，均可一筆勾銷，本件若對異議人裁處罰鍰
    即有違行政程序法第六條（不得為差別待遇）與第八條（行
    政行為應以誠實信用之方法為之，並保護人民正當合理之信
    賴）之規定。故異議人不服原裁處，而提起本件異議。
二、按汽車駕駛人，駕車在鐵路平交道，不遵守看守人員之指示
    ，或遮斷器開始放下，或警鈴已響、閃光號誌已顯示，仍強
    行闖越者，處二千元以上四千元以下（即新臺幣六千元以上
    一萬二千元以下）罰鍰，並記違規點數三點，道路交通管理
    處罰條例第五十四條第一款及第六十三條第一項第三款分別
    定有明文。次按，汽車違反道路交通管理事件有闖紅燈或平
    交道之情形，當場不能或不宜攔截製單舉發者，得逕行舉發
    之；又前項逕行舉發，應記明車輛牌照號碼、車型等可資辨
    明之資料，查明汽車所有人姓名或名稱、住址，並以該汽車
    所有人為被通知人製單舉發之，本件交通違規發生時之違反
    道路交通管理事件統一裁罰標準及處理細則第二十三條第一
    項第一款、第二項亦規定甚明。
三、經查：
（一）異議人於前述時間，駕駛上開小客車，行經上揭平交道時
      ，在警鈴已響，閃光號誌已顯示之情形下，仍然強行闖越
      ，經警以科學儀器照相採證後，予以開單逕行舉發，再移
      送由原處分機關即交通部公路總局嘉義區監理所臺南監理
      站依照道路交通管理處罰條例第五十四條第一款、第六十
      三條第一項第三款之規定，裁處異議人罰鍰新臺幣一萬二
      千元，並記違規點數三點等情，除有內政部警政署鐵路警
      察局鐵警行字第Ｕ00000000號舉發違反道路交通
      管理事件通知單一份及內政部警政署警察局第三警務段九
      十五年三月十三日鐵三警行字第０九五０００一０八三號
      函附相片二張在卷足憑（見本院卷第十五頁）。
（二）又觀諸上開二張採證相片內之視窗數據顯示：車牌號碼Ｔ
      Ｐ－四一四六號自用小客車，於西元二００一年（即民國
      九十年）一月二十八日下午五時五十五分許，經人駕駛沿
      第一車道行駛，經過高雄縣岡山鎮○○路○○道時，於平
      交道警鈴響起、閃光號誌顯示第七秒時，遮斷器開始放下
      ，此時，該小客車已超越停止線正經過黃色網狀線；於平
      交道警鈴響起、閃光號誌顯示第八秒時，該車已通過黃色
      網狀線，穿越平交道，且以時速二十一公里之速度前進；
      又上開小客車通過上開平交道時，其後方並無任何車輛尾
      隨行駛，對向亦無來車經過等情，有上開警察局第三警務
      段九十五年三月三十一日鐵三警行字第０九五０００一０
      八三號函暨所附視窗說明及第０九五０００一三四九號函
      附之採證相片各二張可稽（見本院卷第十四、十五、十九
      、二十頁）。綜上，異議人所有之上開小客車，在前述時
      、地，有經人駕駛而行經高雄縣岡山鎮○○路○○道闖越
      平交道之違規事實，堪以認定。
（三）本件違規地點所設置之固定照相儀器，為荷蘭製造，廠牌
      係「Ｇatsometer」，型式為「ＲＬＣ 36」，速度顯示範
      圍為：１Ｋm／h至２５０Ｋm／h，為國外先進科學儀器，
      因我國經濟部中央標準檢驗局尚未有檢定線圈感應式測速
      器規範，在未有檢定規範以前適用國際檢驗規定（國外需
      經過檢定合格始得出廠），而本器材業經原製造國標準局
      檢驗合格，誤差值為正負時速三公里，符合國際檢驗標準
      ；又本件同一型式科學儀器經荷蘭測量局測試通過取得認
      證，該認證文件之正當性亦經過我國駐荷蘭代表處夏季昌
      先生簽署證明屬實，且該檢驗合格文件譯本，亦經我國臺
      灣臺北地方法院所屬民間公證人公證在案等情，有上開警
      察局第三警務段鐵三警行字第０九五０００二０四八號函
      文暨所附志伸股份有限公司函文、國外型錄、荷蘭量測局
      之相關報告、ＲＬＣ36機型測速儀器檢驗報告書（含中文
      譯本）及相關儀器等文件各一份在卷可考（見本院卷第二
      十八至六十一頁）。據上，足見本件違規地點所設置線圈
      感應式測速照相儀器之準確度及正確性，應值信賴。
（四）按凡汽車駕駛人或汽車所有人，原即應遵守道路交通安全
      規則，並接受道路交通管理處罰條例等相關規範之拘束，
      不應因是否為交通尖峰期而異，況且火車，其載客量及車
      速均較在一般道路行駛車輛為大，在南北火車交會之道路
      交通尖峰期，鐵路平交道上之人、車往來頻繁，若有駕駛
      人不遵守規定穿越平交道，將可能造成大量之人員損傷，
      且將會嚴重影響人、車之往來，造成交通壅塞，汽車駕駛
      人更應該遵守交通號誌之指示。異議人以其通過平交道當
      時正值南北火車交會之道路交通尖峰期為理由，希冀免除
      其應負之交通違規責任，尚屬無據。
（五）異議人另主張平等原則，主張其應與總統陳水扁先生同樣
      享有不罰之權利（銷單），並提出報紙影本一張為據，然
      總統陳水扁先生是否確有違規行為而未經裁處罰鍰之情形
      ，尚無從依憑報章雜誌之報導認定之。況按行政行為，非
      有正當理由，不得為差別待遇，行政程序法第六條雖定有
      明文，而行政機關在非有正當理由之情況下作成行政行為
      時，對該行政行為所規制之對象，固不得為差別之待遇，
      然若行政機關為行政行為之對象，其本身係因違法而受規
      制時，則應無主張適用前述「平等原則」之餘地。本件異
      議人既有前述違規行為，而已違法在先，則其即無從以他
      人所為之交通違規行為未依法裁罰，而指摘原裁決處分有
      何違反「平等原則」之情形，並以此而為免罰之依據。
四、綜上所述，異議人甲○○所有之上述小客車，於前開時、地
    ，有警鈴已響，閃光號誌已顯示仍強行闖越平交道之違規事
    實既可認定，則原處分機關即交通部公路總局嘉義區監理所
    臺南監理站，據此並引用道路交通管理處罰條例第五十四條
    第一款及第六十三條第一項第三款之規定，而裁處異議人罰
    鍰新臺幣一萬二千元，並記違規點數三點，於法並無不當。
    從而，本件異議人之異議經核並無理由，應予駁回。
五、據上論斷，應依道路交通案件處理辦法第十九條，裁定如主
    文。
中    華    民    國    95    年    6     月    29    日
                          交通法庭    法  官  莊玉熙
右正本證明與原本無異。
如不服本裁定應於送達後五日內向本院提出抗告狀（應附繕本）
。
                                      書記官  劉鴻瑛
中    華    民    國    95    年    7    月      3    日


司法院資訊處製作；財團法人民間司法改革基金會備份。
